臺灣高等法院臺南分院刑事判決　　　　　　　　九十三年度上訴字第五七一號　Ｃ
　　　上　訴　人
　　　即　被　告　丁　○　○
　　　指定辯護人　本院公設辯護人　丙　○　○
右上訴人因搶奪案件，不服臺灣嘉義地方法院九十三年度訴字第一０八號中華民國九
十三年五月十七日第一審判決（起訴案號：臺灣嘉義地方法院檢察署九十三年度偵字
第八一號），提起上訴，本院判決如左：
      主      文
上訴駁回。
      事      實
一、丁○○於民國（下同）七十九年間，曾犯殺人未遂、毀損等罪，臺灣臺中地方法
    院判處有期徒刑四年及五月（毀損部分嗣經減刑為二月又十五日），並定應執行
    有期徒刑四年一月，至八十三年七月十六日執行完畢，又於八十六年間犯毀損罪
    ，經臺灣嘉義地方法院判處有期徒刑六月，至八十七年二月十八日執行完畢，再
    於八十七年間犯妨害自由罪，經臺灣嘉義地方法院判處有期徒刑三月，至八十七
    年七月七日執行完畢，復於九十二年間犯公共危險罪，經本院判處有期徒刑三年
    八月（尚未確定），猶不知悔改，復意圖為自己不法之所有，於民國九十二年十
    二月二十一日下午八時二十四分許，攜帶其所有，客觀上對人之生命、身體具有
    危險性之兇器木棍一支，前往嘉義縣水上鄉大崙村一四二號「接觸檳榔攤」（非
    供人「居住」之建築物），見甲○○、乙○○二人在內看店，即進入該檳榔攤，
    以手高舉木棍脅迫甲○○、乙○○要搶錢，甲○○因懼怕而退後至檳榔攤外，乙○○則被逼至角落，致使不能抗拒，任由丁○○取走桌上之硬幣共計新臺幣（下
    同）一千三百一十元，丁○○得手後，向該檳榔攤後方逃逸，乙○○遭劫財後立
    即報警處理，為警循線在檳榔攤後方查獲丁○○，並扣得前開木棍一支。
二、案經嘉義縣警察局水上分局報請臺灣嘉義地方法院檢察署檢察官偵查，聲請簡易
    判決處刑，原審改以通常程序審理。
      理      由
一、訊據上訴人即被告丁○○固不否認於上開時、地取走檳榔攤一千三百一十元，惟
    辯稱：伊並未帶木棍進入檳榔攤，且係乘甲○○、乙○○二人不及注意而搶奪現
    金，並非使不能抗拒而搶劫，至攜帶之木棍係因曾遭野狗咬傷，用以防身，非持
    以搶劫等語。
二、查被告確於上開時地持木棍進入檳榔攤，並脅迫甲○○、乙○○二人，致使不能
    抗拒而搶劫被害人甲○○、乙○○所有硬幣一千三百一十元之事實，迭據被害人
    甲○○、乙○○於警訊、偵查及原審審理時指訴明確（詳警卷第七頁至第十頁、
    偵查卷第三十一頁至第三十三頁、原審卷第四十二頁至第五十五頁），並有木棍
    一支扣案為憑。
三、被告於本院雖否認帶木棍進入檳榔攤，並辯稱係乘被害人不及注意而搶奪，並非
    強盜等語置辯，惟查：
    （一）被告確持木棍進入檳榔攤脅迫甲○○、乙○○二人，除據甲○○、乙○○
          二人指訴外，被告於偵查中亦坦承：「問：九十二年十二月二十一日下午
          八時二十四分許你到嘉義縣水上鄉大崙村接觸檳榔攤拿一支木棍作勢要打
          店員甲○○，等甲○○害怕退出店外，你將桌上硬幣一千三百一十元搶奪
          得手後離開？答：有」、「問：為何搶奪硬幣？答：昨天有喝酒，我搶的
          都是硬幣」、「問：你拿一支木棍去搶？答：我是嚇他」、（詳偵查卷第
          十頁、第十一頁），按被害人二人之陳述始終相同，核與被告在偵查中所
          供亦相符，且扣案之木棍經被害人甲○○指認確為當時被告所持有犯罪之
          物，足證被害人甲○○、乙○○之指訴非虛，被告事後否認持木棍進入檳
          榔攤云云，殊不足採。
    （二）被害人甲○○、乙○○均係女子，於夜晚僅其二人在檳榔攤擔任店員，一
          時突遇被告攜帶客觀上對人之身體、生命具有危險性之木棍脅迫，使王淑
          珍因懼怕而退後至檳榔攤外，乙○○則被逼至角落，在此夜晚及孤立無援
          之情況，客觀上已使被害人甲○○、乙○○不能抗拒之程度，故被告所辯
          係乘被害人不及注意而搶奪，並非使其不能抗拒而搶劫亦不足採。
    （三）綜上所述，被告所辯，顯係避重就輕之詞，不足採信，犯行應可認定。
四、按被告持以搶劫財物而為警查扣之木棍，其長約六十八公分，若持以行兇，客觀
    上對人之生命、身體具有危險性，自屬兇器無訛。且搶奪與強盜，雖同具不法得
    財之意思，然搶奪係乘人不備，公然掠取他人之財物，如施用強暴脅迫，致使不
    能抗拒而取其財物或令其交付者，則為強盜罪（最高法院六十四年度台上字第一
    一六五號判例參照）。至所稱「強暴」，係指對人身加以有形之暴力，使之受抑
    制而不能抗拒；所稱「脅迫」，則指對人之精神心理加以威脅逼迫，使生畏懼而
    不敢抗拒而言。則被告前開所為顯非乘被害人不備，而係以對被害人加以精神心
    理加以威脅逼迫致使之受抑制而不能抗拒之行為而強取被害人所有前開硬幣，核
    犯刑法第三百二十八條第一項之強盜罪。又被告所犯前開強盜犯行係攜帶客觀上
    足認為兇器之木棍犯之，應依刑法第三百三十條第一項論處。扣案之木棍一支業
    據被告供認為其所有，且係供被告攜帶兇器加重強盜罪所用之物，爰依刑法第三
    十八條第一項第二款之規定宣告沒收。
五、原審審理結果，認被告罪證明確，適用刑法第三百三十條第一項、第三十八條第
    一項第二款，並審酌被告正值青壯，不思以己力賺取財物，反以此非難性甚高之
    犯罪手段強盜他人財物，其犯罪動機、未傷害被害人之手段、犯後猶飾詞否認之
    態度等一切情狀，量處有期徒刑柒年陸月，並將扣案之木棍一支依法宣告沒收，
    認事用法俱無不合，量刑亦稱妥適，被告上訴意旨否認犯強盜罪，指摘原判決不
    當，並無可取，為無理由，應予駁回。
六、據上論斷，應依刑事訴訟法第三百六十八條，判決如主文。
本案經檢察官林炎昇到庭執行職務。
中    華    民    國      九十三      年      八      月      十二      日
                                  臺灣高等法院臺南分院刑事第五庭
                                      審判長法官  楊    明    章
                                            法官  沈    揚    仁
                                            法官  戴    勝    利
右正本證明與原本無異。
如不服本判決，應於判決送達後十日內向本院提出上訴狀，其未敘述理由者並應於提
出上訴狀後十日內向本院補提理由書（應附繕本)。
                                      法院書記官  李    珍    鳳
中    華    民    國      九十三      年      八      月      十二      日
附錄法條：
刑法第三百三十條：犯強盜罪而有第三百二十一條第一項各款情形之一者，處七年以
                  上有期徒刑。
                  前項之未遂犯罰之。
